臺灣高雄地方法院交通事件裁定　　　 100年度交聲字第2406號
原處分機關　高雄市政府交通局
異　議　人
即受處分人　侯勝元原名侯振基.
上列異議人因違反道路交通管理處罰條例案件，對於高雄市政府
交通局中華民國100 年11月28日所為之處分（原處分案號：高市
交裁字第裁32-BO0000000號），聲明異議，本院裁定如下：
    主  文
原處分撤銷。
侯勝元汽車駕駛人，駕駛汽車經測試檢定酒精濃度超過規定標準
，處吊扣普通重型機器腳踏車駕駛執照壹年，及接受道路交通安
全講習。
    理  由
一、原處分意旨略以：異議人即受處分人侯勝元（下稱異議人）
    於民國98年5 月16日上午9 時25分許，騎乘車號IDB-787 號
    重型機車，行經高雄市○○○路348 號前，因酒後無法安全
    操控車輛，致其騎乘上開機車自撞路中分隔島，因而受傷送
    醫，經警前往處理並委託醫院對異議人實施抽血檢測，發現
    其血液中酒精濃度達289mg/dl，經換算為呼氣酒精濃度達每
    公升1.445 毫克，乃掣單舉發，原處分機關因而依道路交通
    管理處罰條例第35條第1 項第1 款之規定，裁處異議人罰鍰
    新臺幣（下同）45,000元，吊扣重型機器腳踏車駕駛執照12
    個月及施以道安講習等語。
二、聲明異議意旨略以：其原名「候振基」，現已改名「侯勝元
    」，且其上開遭裁罰之酒後駕車行為已經法院判處有期徒刑
    2 月確定，今原處分機關竟重覆裁罰，有違一事不二罰之法
    理，爰就罰鍰部分聲明異議，請求撤銷原處分等語。
三、按汽車駕駛人飲用酒類後其吐氣所含酒精濃度超過每公升0.
    25毫克者，不得駕車，道路交通安全規則第114 條第2 款定
    有明文。又汽車駕駛人，駕駛汽車經測試檢定有酒精濃度超
    過規定標準者，處15,000元以上60,000元以下罰鍰，並當場
    移置保管其車輛及吊扣其駕駛執照1 年；另汽車駕駛人，有
    第35條第1 項規定之情形，應接受道路交通安全講習。道路
    交通管理處罰條例第35條第1 項第1 款、第24條第1 項第2
    款亦有明定。
四、經查：
  (一)關於罰鍰部分：
    1.本件異議人原名「侯振基」，嗣於98年12月3 日更改姓名
      為「候勝元」一節，有個人姓名原姓名更改資料查詢結果
      附卷可按（參本院卷第9 頁）；而異議人於98年5 月16日
      上午9 時25分許，騎乘車號IDB-787 號重型機車，行經高
      雄市○○○路348 號前，因酒後無法安全操控車輛，致其
      騎乘上開機車自撞路中分隔島，因而受傷送醫，經警前往
      處理並委託醫院對異議人實施抽血檢測，發現其血液中酒
      精濃度達289mg/dl，經換算為呼氣酒精濃度達每公升1.44
      5 毫克，乃掣單舉發，原處分機關乃依法裁處異議人罰鍰
      45,000元，並吊扣重型機器腳踏車駕駛執照12個月及施以
      道安講習等事實，有原處分機關100 年11月28日高市交裁
      字第裁32-BO0000000號裁決書附卷可稽（參本院卷第4 頁
      ），且為異議人所不爭執，是此部分之事實，堪以認定。
    2.又異議人因上開事實涉犯刑法第185 條之3 之刑事罪名，
      經警察機關移送檢察官偵查後，由臺灣高雄地方法院檢察
      署以98年度偵字第17145 號聲請簡易判決處刑，經本院於
      98年7 月13日以98年度審交簡字第3184號判處「侯振基犯
      犯不能安全駕駛動力交通工具罪，處有期徒刑2 月，如易
      科罰金，以新臺幣1,000 元折算1 日。」確定，異議人並
      於99年4 月7 日徒刑易服社會勞動366 小時完畢等情，有
      上開案號之聲請簡易判決處刑書、刑事簡易判決及臺灣高
      等法院被告前案紀錄表在卷可查（參本院卷第5 ～8 頁）
      ，故異議人前揭酒後駕駛車輛之違規行為並受刑事處罰之
      事實，亦堪認定。
    3.按一行為同時觸犯刑事法律及違反行政法上義務規定者，
      依刑事法律處罰之，但其行為應處以其他種類行政罰或得
      沒入之物而未經法院宣告沒收者，亦得裁處之；前項行為
      如經不起訴處分或為無罪、免訴、不受理、不付審理之裁
      判確定者，得依違反行政法上義務規定裁處之，行政罰法
      第26條規定甚明。本件異議人酒後駕駛車輛之違規行為，
      經本院判處有期徒刑2 月，如易科罰金，以1,000 元折算
      1 日確定等情，已如前述，又上開有期徒刑2 月，經以1,
      000 元折算1 日之易科罰金後，易科罰金之總額為60,000
      元，解釋上應可認該得易科罰金之徒刑部分實質上屬於罰
      金，且異議人上開遭判處之易科罰金金額，已達道路交通
      管理處罰條例第35條第1 項第1 款所規定罰鍰之最高上限
      ，揆諸行政罰法第26條第1 項、道路交通管理處罰條例第
      35條第8 項等規定，自不得再對異議人處以罰鍰或命其繳
      納不足最低罰鍰之部分，僅得對異議人處以沒入或其他種
      類之行政罰。從而，原處分機關未察覺異議人之姓名已由
      「候振基」更改為「侯勝元」，且其上開酒後駕車之違規
      行為已經法院判處徒刑確定，仍以異議人酒後駕車之酒精
      濃度超過規定標準，對異議人裁處上開罰鍰，是此部分罰
      鍰之裁罰即有未洽。
  (二)關於吊扣普通重型機器腳踏車駕駛執照及施以道路安全講習
    部分：
    原處分機關裁處異議人吊扣普通重型機器腳踏車駕駛執照及
    施以道路安全講習部分，均係為達成遏止酒後駕車之不法行
    為，維護道路交通用路權人之安全法益等行政目的所必要之
    罰鍰以外之其他種類行政罰，依行政罰法第26條第1 項但書
    之規定，原處分機關仍得裁處，並未違反「一事不二罰」之
    規定，故此部分之裁處並無違誤。
五、綜上所述，原處分機關裁處異議人罰鍰45,000元之行政罰部
    分，因違反「一事不二罰」規定，其此部分裁罰自有未洽，
    另原處分機關裁處異議人吊扣普通重型機器腳踏車駕駛執照
    及應參加道路交通安全講習之處分，於法則無違誤，異議人
    就罰鍰部分聲明異議，為有理由，自應由本院予以撤銷，又
    因本件酒後駕車只有一個交通違規行為，而且有關其處罰效
    果之吊扣普通重型機器腳踏車駕駛執照與參加道路交通安全
    講習等，與該交通違規行為是否存在均無從分離，從而，應
    由本院將原處分全部撤銷，自為裁定如主文第2 項所示。
據上論斷，應依道路交通事件處理法第19條前段，道路交通管理
處罰條例第35條第1 項第1 款、第24條第1 項第2 款，裁定如主
文。
中    華    民    國   100    年    12    月    27    日
                    交通法庭    法  官    王俊彥
如不服本裁定應於送達後5 日內向本院提出抗告狀。
以上正本證明與原本無異。
中    華    民    國   100    年    12    月    27    日
                                書記官    黃園芳